【裁判字號】    89,上易,3980
【裁判日期】    891227
【裁判案由】    妨害名譽
【裁判全文】
臺灣高等法院刑事判決                          八十九年度上易字第三九八號
    上  訴  人  乙○○
    即  被  告
    選任辯護人  謝震武
                劉錦勳
右列上訴人因妨害名譽案件，不服臺灣臺北地方法院八十九年度自字第九五號，中華
民國八十九年八月十一日第一審判決，提起上訴，本院判決如左：
    主  文
上訴駁回。
    事實及理由
一犯罪事實：
  上訴人乙○○於民國八十九年九月三日，在臺北市博新電視臺召開記者會，會中虛
  構事實，指自訴人甲○○曾於六十七年十二月卅日在聯合報故為上訴人前（廿九）
  日化裝潛逃之不實報導，結合「這真是下流無恥到家，因為前面又是下跪，後面又
  是潛逃」之評論，利用已滿十八歲而無誹謗犯意之項貽斐、游智森轉發於八十九年
  九月四日刊行之聯合報、大成報，散布文字指摘上述足以貶抑自訴人身為專業新聞
  工作者之職業公信而毀損其名譽之事，經自訴人提起自訴。
二認定犯罪事實所憑證據及理由：
(一)前述事實經過，業經自訴人指訴甚詳，並有八十九年九月四日之聯合報、大成報之
  剪報文字報導內容附卷足憑。
(二)上訴人在原審坦承於前述時、地所召開記者會中，指摘自訴人故為上訴人化裝潛逃
  之報導、真是下流無恥到家等語。卷查自訴人於六十七年十二月卅日在聯合報所撰
  新聞內容，僅就上訴人於案外人谷名倫亡故後不堪他人誤解電話指責而悄然赴美、
  及其在登機前為躲避他人注意而「推著一個同機赴美友人的小孩，喬裝一個攜眷登
  機的旅客」等客觀事實而為記述，並無片語隻字涉及上訴人「化裝潛逃」之負面報
  導，至於上訴人所指「下跪」云云部分，亦僅見「他說谷名倫的死根本與他無關，
  所謂向谷的母親跪地求饒更是荒唐，倒是谷的父母再三向他求情，希望不要把事情
  擴大」等轉述上訴人自辯之詞（見本院卷第十頁）；上訴人指自訴人故為不實報導
  、「又是下跪，又是潛逃」，虛構自訴人實際上未曾撰寫之內容而佐以「真是下流
  無恥到家」之侮慢評價，客觀上已足使人因而懷疑自訴人身為新聞工作者之專業信
  譽。其利用並無誹謗犯意之項貽斐、游智森在聯合報、大成報上轉發文字報導而誹
謗自訴人，為間接正犯。原審依據刑事訴訟法第三百四十三條、第二百九十九條第
  一項前段，刑法第三百十條第二項、第四十一條，罰金罰鍰提高標準條例第一條前
  段、第二條，論其以文字誹謗他人罪名而審酌一切情狀判處有期徒刑三月，並諭知
  易科罰金之折算標準，認事、用法、量刑均無不當。上訴論旨主張所謂「下流無恥
  到家」一語止於言語上之抽象侵慢，充其量僅涉公然無辱範疇而與誹謗罪責無關，
  但自訴人未曾在新聞報導中指上訴人化裝潛逃，有如前述，自不容徒憑己見否定本
  案虛構情節之誹謗行為。上訴為無理由，應予駁回。
三被告經合法傳喚，無正當理由不到庭，不待其陳述，逕予判決。
四依刑事訴訟法第三百六十八條、第三百七十一條，判決如主文。
中    華    民    國      八十九      年      十二      月     廿七     日
                                    審判長法  官  劉  靜  嫻
                                          法  官  吳      燦
                                          法  官  林  勤  綱
右正本證明與原本無異。
不得上訴。
                                          書記官  鐘  麗  芳
中    華    民    國      八十九      年      十二      月     廿八     日
附錄本案論罪科刑法條全文
刑法第三百十條第二項
散布文字、圖畫犯前項之罪者，處二年以下有期徒刑、拘役或一千元以下罰金。


司法院資訊處製作；財團法人民間司法改革基金會備份。
